【裁判字號】    90,易緝,28
【裁判日期】    900406
【裁判案由】    偽造文書
【裁判全文】
臺灣臺南地方法院刑事判決                            九十年度易緝字第二八號
    公  訴  人  臺灣臺南地方法院檢察署檢察官
    被      告  甲○○
右列被告因偽造文書案件，經檢察官提起公訴（八十四年度營偵字第二八三號），及
移送併辦（臺灣士林地方法院檢察署八十九年度偵字第一一三七九號），本院判決如
左：
    主  文
甲○○共同偽造公印，處有期徒刑陸月，如易科罰金，以佰元折算壹日。
扣案偽造林立雄名義之國民身分證壹張及偽造「內政部印」公印壹枚均沒收。
    事  實
一、甲○○曾於民國（以下同）七十八年九月間犯竊盜與強盜罪，分別經臺灣臺北地
    方法院及最高法院判處有期徒刑二年、六年確定，經裁定應執行有期徒刑七年六
    月，入監服刑後，於八十二年八月二十六日假釋出監（刑期應至八十六年三月三
    十一日始行期滿），尚在假釋期間。復於八十三年十月間因違反麻醉藥品管理條
    例案件，經臺灣臺北地方法院判處有期徒刑七月確定，因未到案執行，恐遭通緝
    緝獲，乃於八十三年十二月中旬某日，先自不知情之楊德豐處取得林立雄之身分
    證影本後，在臺北市○○○路○段一九０號之六「民生戲院」門口，將甲○○本
    人之相片、林立雄之身分證影本及偽造代價新台幣（以下同）二萬元，交付予具
    有共同犯意聯絡之綽號「阿坤」不詳姓名年籍成年男子。綽號「阿坤」之不詳姓
    名成年男子，乃在不詳地點偽造內政部之公印，蓋用於偽造之林立雄名義之國民
    身份證上，並貼用甲○○之相片後，於八十四年一月二十三日下午五時許，在民
    生戲院二樓之公共廁所內交付予甲○○，足以生損害於林立雄及戶政機關對國民
    身分證製發管理之正確性。嗣於八十四年一月二十七日凌晨四時三十五分許，在
    臺北市○○○路與承德路口，為警在甲○○口袋內起出其所有因偽造所得之林立
    雄名義國民身份證一張。甲○○犯後逃匿，經本院於八十四年五月十七日以南院
    刑緝字第三七四號發佈通緝，嗣於八十九年十二月三日二十時許，在臺北市大同
    區○○○路一七二巷口為警緝獲，經解送臺灣臺北監獄執行後，由本院洽提歸案
    。
二、案經臺北市政府警察局大同分局報請臺灣士林地方法院檢察署呈請臺灣高等法院
    檢察署令轉臺灣臺南地方法院檢察署檢察官偵查起訴。
    理  由
一、訊據被告甲○○對於右揭事實坦承不諱，核與證人林立雄於偵查中所述情節相符
    ，並有林立雄名義國民身分證一張扣案可證。次查，扣案之林立雄名義國民身分
    證一張，經以肉眼比對，發現在國旗、內政部公印文、身分證號碼等顏色、「中
    華民國身分證」字樣位置及浮水印大小均與真正之國民身分證有所差異，顯屬偽
    造。而被告以其本人之相片，交由綽號「阿坤」者偽造為林立雄名義之身分證，
    且該偽造之身分證上偽造有「內政部印」之公印文，自分別足生損害於林立雄及
    戶政機關對國民身分證製發管理之正確性。綜上所述，本件事證確，被告犯行洵
    堪認定。
二、核被告偽造國民身分證並偽造內政部公印加蓋其上，足以生損害於林立雄及戶政
    機關對國民身分證製發管理之正確性，所為係犯刑法第二百十二條及第二百十八
    條第一項之罪（司法院院解字第三○二○號解釋及司法院大法官會議釋字第八十
    二號解釋參照）。被告所犯上開二罪間，有方法結果之牽連關係，為牽連犯，應
    依同法第五十五條從一重以刑法第二百十八條第一項之罪處斷。公訴人認被告係
    犯同法第二百十二條之罪，尚有未洽，起訴法條應予變更。被告與綽號「阿坤」
    之不詳姓名年籍成年男子間，就上開犯行有犯意之聯絡與行為之分擔，均為共同
    正犯。爰審酌被告犯罪之動機、目的、手段，犯罪時所受之刺激及其品性、生活
    狀況、智識程度、犯罪所生之損害，及犯罪後態度等一切情狀，量處如主文所示
    之刑，並諭知易科罰金之折算標準。扣案偽造林立雄名義之國民身分證一張為被
    告所有因犯罪所得之物；另偽造之「內政部印」公印一枚，雖未扣案，惟無證據
    足資證明已經滅失，應依刑法第二百十九條之規定諭知沒收。
三、移送併辦部分（臺灣士林地方法院檢察署八十九年度偵字第一一三七九號），併
    辦意旨認被告於八十九年十二月三日二十時許，在被告設於臺南縣新營市之住處
    變造其弟王漢慶名義之駕駛執照一枚，因認被告此一部分之犯行與上開有罪部分
    之犯行有連續犯裁判上一罪之關係。惟查，被告甲○○於本院供稱：「因被查獲
    後林立雄之身分證被警察查扣，那時因剛出獄，想回家過年，不知道是否有被通
    緝，所以才變造的。為了王漢慶的駕照當時，我已被通緝，為了應付臨檢，所以
    才變造」等語，足認被告係因被查獲後林立雄之身分證已被查扣，無法再行使用
    ，為了應付臨檢，始再變造王漢慶之駕照，顯係另行起意甚明。兼以二案之犯罪
    時間相距六年，亦難認被告有何概括之犯意。移送併辦部分之犯行，既與起訴部
    分無連續犯裁判上一罪之關係，自非起訴效力所能及，本院自無從併予審理，應
    退由檢察官另行處理，併予敘明。
據上論斷，應依刑事訴訟法第二百九十九條第一項前段、第三百條，刑法第二十八條
、第二百十二條、第二百十八條第一項、第五十五條、第四十一條第一項前段、第二
百十九條、第三十八條第一項第三款，罰金罰鍰提高標準條例第一條前段、第二條，
判決如主文。
本案經檢察官高峰祈到庭執行職務。
中    華    民    國      九十      年        四        月      六      日
                              臺灣臺南地方法院刑事第三庭
                                      法  官  林  英  志
右正本證明與原本無異
如不服本判決應於送達後十日內向本院提出上訴狀
                                      書記官  謝  國  欽
中    華    民    國      九十      年        四        月      六      日
附錄本案論罪科刑法條全文：
刑法第二百十二條：
偽造、變造護照、旅券、免許證、特許證及關於品行、能力、服務或其他相類之證書
、介紹書，足以生損害於公眾或他人者，處一年以下有期徒刑、拘役或三百元以下罰
金。
刑法第二百十八條第一項：
偽造公印或公印文者，處五年以下有期徒刑。


司法院資訊處製作；財團法人民間司法改革基金會備份。
